【裁判字號】    98,聲判,143
【裁判日期】    981030
【裁判案由】    聲請交付審判
【裁判全文】
臺灣臺北地方法院刑事裁定             98年度聲判字第143號
聲  請  人  乙○
            丙○○○
            甲○○○
共同代理人  楊嘉中律師
被      告  戊○○
            丁○○
上列聲請人即告訴人因告訴被告妨害祭禮等案件，不服台灣高等
法院檢察署檢察長民國98年6 月29日駁回再議之處分（98年度上
聲議字第4011號），聲請交付審判，本院裁定如下：
    主  文
聲請駁回。
    理  由
一、按告訴人不服上級法院檢察署檢察長或檢察總長認再議為無
    理由而駁回之處分者，得於接受處分書後10日內委任律師提
    出理由狀，向該管第一審法院聲請交付審判；法院認為交付
    審判之聲請不合法或無理由者，應駁回之，刑事訴訟法第25
    8 條之1 及第258 條之3 第2 項前段分別定有明文。次按，
    犯罪事實應依證據認定之，無證據不得認定犯罪事實，同法
    第15 4條第2 項定有明文；又所謂認定犯罪事實之證據，係
    指適合於被告犯罪事實認定之積極證據而言，苟積極證據本
    身存有瑕疵而不足為不利於被告事實之認定時，即應為有利
    於被告之認定，更不必有何有利之證據。而認定犯罪事實所
    憑之證據，無論係直接證據或間接證據，其為訴訟上之證明
    ，須於通常一般之人均不致有所懷疑，而得確信其為真實之
    程度者，始得據為有罪之認定，倘其證明尚未達到此一程度
    ，而有合理之懷疑存在，本諸無罪推定原則，自應為被告無
    罪之諭知（最高法院76年台上字第4986號判例意旨參照）。
二、本件聲請人即告訴人乙○、丙○○○、甲○○○以被告戊○○、丁○○及案外人王定國涉犯妨害祭禮罪，向台灣台北地
    方法院檢察署檢察官提出告訴，經該署檢察官以98年度偵續
    字第236 號為不起訴處分後，聲請人不服聲請再議，經台灣
    高等法院檢察署於民國98年6 月29日以98年度上聲議字第40
    11號處分書認聲請人再議無理由而駁回再議等情，業經本院
    依職權調取台灣台北地方法院檢察署98年度偵續字第236 號
    、台灣高等法院檢察署98年度上聲議字第4011號等卷查閱無
    訛。
三、聲請人告訴及聲請交付審判意旨略以：案外人王定國與不知
    情之王啟明分別共有坐落於台北縣新店市○○段大坪腳小段
    30之14地號（嗣於88年4 月22日，因分割增加同小段30之42
    至30之45等地號）各2 分之1 之土地，而王定國已分別於75
    年3 月3 日、76年5 月25日，將該筆土地中之10坪及22坪墓
    地之永久使用權售予告訴人乙○、丙○○○、甲○○○，用
    以造墓安葬故人，並言明其負有管理維護上開墓園及排除他
    人使用各該土地等任務，然王定國自90年8 月1 日起，先將
    台北縣新店市○○段大坪腳小段30之44地號土地（下稱30之
    44地號土地）出租予被告丁○○，而被告戊○○於92年4 月
    30日向王啟明買受上開土地2 分之1 應有部分後，旋在上開
    土地上構築鐵籬封死道路，嚴禁任何人進出前開墓園，與被
    告丁○○共同以此方式妨害告訴人行使祭祀之權利，因認被
    告2 人共同涉有刑法第246 條第2 項之妨害祭禮罪嫌。
四、被告戊○○、丁○○固均坦承戊○○有於上開土地設置圍籬
    之事實，惟均堅決否認有何妨害祭禮之犯行。被告戊○○辯
    稱：伊是將圍籬充作土地界線，圍住伊放車輛材料的地方，
    並沒有圍到告訴人之墓地等語，被告丁○○辯稱：對於戊○○設置圍籬一情並不知情等語。
五、經查：
（一）被告戊○○於92年4 月30日因買賣取得30-44 地號土地2
      分之1 之所有權，有上開地號土地登記第二類謄本在卷可
      憑（96年度他字第2691號卷第14頁）。被告戊○○辯稱：
      「（公告〈94年4 月1 日公告〉、圍籬是何時設置？何人
      所設置？）那都是我設置，是公告時間左右設置的。...
      就我的認知我買的是空地，我買地前原本就有部分圍籬，
      沿著空地範圍設置，我買之後再做重新整理，並陸續設置
      圍籬，但設置圍籬是在土地鑑界之前，因為在那之前有發
      生材料被偷之情況，我才想說把它按照原本空地的範圍圍
      起來，避免材料再被偷。」等語（98年4 月14日偵查筆錄
      ，98 年 度偵續字第236 號卷第93頁），被告戊○○既係
      上開土地所有權人之一，其在上開土地設置圍籬，非無依
      據。
（二）告訴代理人楊嘉中律師於偵查中陳稱：原本告訴人可以直
      接經由華潭街31號進入掃墓，被告在華潭街31號設置大門
      後，這條路徑就無法通行了（98年4 月14日偵查筆錄，98
      年度偵續字第236 號卷第96頁），嗣於聲請再議狀又稱：
      96年10月17日履勘現場時，被告係將告訴人乙○、丙○○○、甲○○○所有之墓地（下稱上開墓地）與被告占有之
      土地（聲請再議狀誤載為告訴人占有之土地）間之鐵籬拆
      除，故可由被告占有之土地直接進入上開墓地，惟履勘前
      後，被告又將該鐵籬復原隔絕告訴人入內祭拜等語。則告
      訴人所指訴之事實，究竟為無法進入30-44 地號土地，抑
      或進入30-44 地號土地後無法進入上開墓地，即非明確。
（三）被告戊○○辯稱：「在我承租華潭街31號前，原本就有大
      門了。」等語（98年4 月14日偵查筆錄，98年度偵續字第
      236 號卷第96頁），則告訴代理人前開所指被告設置華潭
      街31號大門阻擋渠等進入掃墓一節，即非無疑。再上開30
      -44 地號土地於華潭街31號大門處設有公告，載明「為加
      強該地段管理與維護，如要進入掃墓者請事先聯絡」等字
      句，此有履勘現場筆錄所附照片在卷可憑（96年度他字第
      2691號卷第69頁）。告訴代理人楊嘉中律師於偵查中陳稱
      ：「（當你們不能進入墳墓前，會通知被告來開門嗎？）
      沒有通知過他們來開門，通知開門也沒有辦法進去。（提
      示他字卷證九公告說明第1 點『進入掃墓者請先聯絡』有
      何意見？）我本人沒有聯絡，但是乙○有跟丁○○及王定
      國聯絡要進去掃墓，但是被告等不同意，要付一點費用，
      有無跟戊○○聯絡，我不清楚。」等語（97年10月24日偵
      查筆錄，97年度調偵字第739 號卷第6 、7 頁），是告訴
      代理人亦不清楚告訴人是否遭被告拒絕進入上開地號一事
      ，則依上開公告所載如欲進入掃墓可聯絡地主之內容以觀
      ，難認被告有何妨害祭禮之意圖。
（四）被告戊○○供稱：「木製圍籬、輕鋼架部分，詳如墳墓分
      布圖上紅筆標示處。鋼板圍籬部分，詳如螢光黃筆繪線處
      。」等語（98年4 月14日偵查筆錄，98年度偵續字第236
      號卷第94頁），告訴代理人於該次偵查中就被告所繪之圖
      僅表示：原本告訴人可以直接經由華潭街31號進入掃墓，
      被告在華潭街31號設置大門後，這條路徑就無法通行了，
      另外由戊○○所說的兩處入口，一處無法進入，另一處勉
      強才可以進入墳墓旁邊... 」等語（98年4 月14日偵查筆
      錄，98年度偵續字第236 號卷第96頁），亦未表示被告戊○○所繪之圖不實（98年4 月14日偵查筆錄），則依被告
      戊○○所繪之圖，欲進入上開墓地，並無鐵籬圍住。再檢
      察官於96年10月17日指揮檢查事務官履勘上開地號土地，
      履勘結果為告訴人乙○之壽墳及告訴人丙○○○（履勘筆
      錄誤載為唐楊雅粧）、甲○○○雙親墳墓皆未遭被告戊○○等噴漆或破壞；現今進入墓園，除華潭街31號大門口外
      ，尚有二處入口，如相片7 、8 、10；由該二處入口往墓
      園途中，曾設圍籬，狀況如相片12、13、14等情，有96年
      10 月17 日檢察事務官履勘筆錄可憑（96年度他字第2691
      號卷第66頁），則檢察事務官履勘當時既能抵達上開墓地
      ，足認被告並無以鐵籬圍阻告訴人之上開墓地。告訴代理
      人楊嘉中律師雖指稱：履勘當時被告有把部分圍籬拆除，
      所以當天才可以進入（98年4 月14日偵查筆錄，98年度偵
      續字第236 號卷第96頁），惟並無相關證據足以佐證，難
      以採信。
（五）告訴代理人楊嘉中律師另於偵查中稱：「今年清明節時，
      我是利用木製圍籬旁的一處入口，穿越被破壞的小墓道，
      然後穿越別人的墳墓才能到達告訴人的掃墓地點。」等語
      （98年4 月14日偵查筆錄，98年度偵續字第236 號卷第96
      頁），則於98年4 月4 日清明節時，仍可進入上開墓地一
      事，為告訴代理人所自承，且告訴人嗣以書狀陳明：「其
      入內祭祀須踏越之李光一、李夏秀雅墓地已遷移」一節明
      確，有98年4 月22日告訴理由狀在卷可憑（98年度偵續字
      第236 號卷第130 頁），則李光一、李夏秀雅之墳墓既已
      遷移，上開路線復無任何阻礙，可以進入上開墓地無疑。
（六）告訴人提出理由狀稱：被告於30-44 地號東邊之臨華潭街
      公路處，設置大鐵門，鐵門兩側則構築鋼條鐵籬，被告之
      鐵門左側長約20公尺處，一部分築鋼條鐵籬圍住，一部分
      以木架圍籬，於木架圍籬旁留有約112 公分之出入口，該
      出入口本為有斜度之山坡地，山坡兩處高低不一，被告於
      該斜走之山坡地，於較低處以亂石墊底放置貨櫃屋，因以
      亂石為地基，現場極危險，遇大雨或地震，必倒塌發生災
      難，被告用以威嚇逼迫墓地遷移，居心不良人盡知之。該
      入口處一邊為墳牆，另側則為貨櫃，故該處雖勉強可進入
      大多數之墓地，但亦無法進入告訴人墓地等語。惟告訴人
      上開所述，僅為進入上開墓地之困難程度，而非無法進入
      上開墓地，且告訴人並未舉出何以自上開出入口可以進入
      大多數之墓地，但無法進入告訴人墓地，卷內亦無相關證
      據以資認定，所指即難憑採。
（七）至於聲請人所舉另案證人詹素娥、高德壽、吳麗萍、郭承
      顯之證述，亦無從證明上開證人之墳墓與告訴人上開墓地
      係因被告所設置之同一圍籬致無法進入，尚難據為對被告
      不利之證據。
六、綜觀全案卷證資料，並無證據足認證明被告有何妨害祭禮之
    犯行，是原檢察官認被告罪嫌不足，自屬合於證據法則之判
    斷，難認其採證認事有何不當之處。從而，台灣台北地方法
    院檢察署檢察官及台灣高等法院檢察署檢察長分別予以不起
    訴處分及駁回再議之聲請，於法並無不當。準此，本件交付
    審判之聲請為無理由，應予駁回。
據上論斷，依刑事訴訟法第258條之3第2項前段，裁定如主文。
中    華    民    國    98    年    10    月    30    日
                    刑事第七庭    審判長法  官  林庚棟
                                        法  官  章曉文
                                        法  官  林欣苑
上正本證明與原本無異。
本裁定不得抗告。
                                        書記官  劉英芬
中    華    民    國    98    年    11    月    2     日


司法院資訊處製作；財團法人民間司法改革基金會備份。
